【裁判字號】    89,簡上,237
【裁判日期】    890630
【裁判案由】    給付管理費
【裁判全文】
臺灣臺北地方法院民事判決  八十九年度簡上字第二三七號
    上  訴  人  園中天大樓社區管理委員會
                              .
    法定代理人  乙○○    住同.
    訴訟代理人  丙○○    住台北縣蘆洲市○○路廿六巷七十一弄四號十一樓
                丁○○    住同.
    被  上訴人  甲○○    住台北市○○區○○街一五八巷六號
                          送達代收人  詹順貴律師
                              .
右當事人間請求給付管理費事件，上訴人對於中華民國八十九年二月十日本院台北簡
易庭八十八年度北簡字第一三一○二號第一審判決提起上訴，本院判決如左：
    主  文
原判決（除確定部分外）關於駁回上訴人後開第二項之訴部分與訴訟費用之裁判均廢
棄。
被上訴人應再給付上訴人新台幣參萬零貳佰壹拾玖元，及自民國八十八年九月十五起
至清償日止，按年息百分之五計算之利息。
第一審（除確定部分外）、第二審訴訟費用，由被上訴人負擔。
    事  實
甲、上訴人方面：
  一聲明：如主文一、二、三項所示，並陳明願供擔保請准為假執行。
  二陳述：除與原審判決書所載相同者茲予引用外，補稱：
    (一)管理費收費標準第三條明文：暫訂為每坪每月新台幣（下同）五十元。而其變
      更程序，依同一辦法第九條規定，授權由管理委員會決議通過，公佈實施即可
      ；本件管理費收費標準調升為每坪每月六十元，係經民國八十六年八月一日第
      三屆管理委員會第一次會議決議通過並公佈實施，程序符合上開規定，是管理
      費之調升自屬合法。
    (二)被上訴人於系爭管理費調升時，擔任管理委員會之安全委員，且於八十六年八
      月至八十七年十一月期間亦依調升後之每月每坪六十元繳納管理費，顯見其已
      同意調升案。況本件調升曾經公告通知，意思表示早已到達被上訴人，自已生
      效力；而此調升案被上訴人為委員之一，更無受詐欺或脅迫之可能，而調升程
      序既完全合法，被上訴人自不得於日後藉詞推託拒不繳納。
    (三)系爭拒繳管理費事件，於上訴人社區另有四件相同事件，業經本院判決勝訴在
      案，而於該等案例，他造亦多主張調升不合法云云，然皆不為法院所採。相同
      之爭點，在不同案件有不同之判斷，實難令上訴人甘服。
  三證據：除援用原審之立證方法外，復提出本院八十八年度北小字第二九六一號、
          八十八年度北簡字第一二七八七號、八十八年度北小字第二九六○號、八
          十八年度北小字第二九六二號民事判決。。
乙、被上訴人方面：被上訴人未於言詞辯論期日到場，據其提出書狀所為之聲明及陳
                  述如左。
  一聲明：
    (一)上訴駁回。
    (二)第一、二審訴訟費用由上訴人負擔。
  二陳述：除與原審判決書所載相同者茲予引用外，補稱：
    (一)上訴人上訴理由略為管理收費標準業經合法變更，誠屬無據，蓋：
      1.上訴人所指管理費收費標準實為「園中天大樓社區」住戶公約之一部分，按
        公寓大廈管理規約之訂定、變更，應由各年度之區分所有權人會議決議通過
        ，應有區分所有權人三分之二以上及其區分所有權比例合計三分之二以上出
        席，以出席人數四分之三以上及其區分所有權比例占出席人數區分所有權四
        分之三以上同意，方屬合法，此為公寓大廈管理條例第三十一條第一項所明
        定，核其性質為一強制規定。管理經費收繳辦法為住戶規約之部分內容，其
        變更應符合公寓大廈管理條例第三十一條第一項規定。
      2.今上訴人以管理經費收繳辦法，授權管理委員會得自行決議通過收費標準，
        而認管委會決議通過調漲管理費，即屬合法，然實不符法制。因公寓大廈管
        理條例第三十一條第一項既屬一強制規定，亦即不許當事人合意排除強制規
        定之適用，是上訴人未能舉證證明管理費之調漲曾經區分所有權人會議符合
        該法第三十一條第一項規定通過，原審以上訴人就調漲之程序因上訴人未能
        舉證證明而違背公寓大廈管理條例第三十一條第一項規定，進而認上訴人調
        漲部分之請求於法無據，原判決並無違誤之處。
    (二)相同案例業經本院判決勝訴一事，查上訴人所謂相同案例，當事人並非同一，
      本無爭點效問題，是原審法院不受其他法院判決拘束，本於自由心證認定事實
      、適用法律，並無任何違誤之處。
  三證據：援用原審之立證方法。
丙、本院依職權向台北縣蘆洲市公所調取上訴人申請成立公寓大廈管理組織之報備資
    料全卷。
    理    由
甲、程序方面：
    被上訴人經合法通知，無正當理由未於言詞辯論期日到場，核無民事訴訟法第三
    百八十六條所列各款情事，應准上訴人之聲請，由其一造辯論而為判決。
乙、得心證之理由：
  一上訴人起訴主張：被上訴人係台北縣蘆洲市○○路園中天大樓社區之住戶，為台
    北縣蘆洲市○○路二十六巷六十三號（包括一樓及地下一樓）（以下簡稱本件系
    爭六十三號建物）及台北縣蘆洲市○○路二十六巷七十一弄二號地下一樓（以下
    簡稱本件系爭二號地下層建物）二建物之所有權人。被上訴人依據社區規約之一
    的「管理經費收繳辦法」規定，自八十六年八月起，調漲管理費之計算標準為每
    月每坪六十元，被上訴人於斯時起短繳管理費，在八十六年八月起至八十七年十
    一月止及八十八年一月及二月這段期間，除繳交部分管理費計二萬一千一百五十
    二元外，尚積欠管理費十六萬零一百九十八元，屢經催討，被上訴人均拒不清償
    ，為此提起本件訴訟。被上訴人則以：管理費之收費標準應為社區規約之一部分
    ，上訴人主張管理費之收費標準已由五十元調漲為六十元，然未能舉證此決議已
    依公寓大廈管理條例第三十一條規定，經區分所有權人會議通過，是其主張，顯
    屬無稽；被上訴人於前揭期間所應負擔之管理費共計為一十三萬三千五百零五元
    ，惟被上訴人於八十六年八月至八十七年十一月間就系爭六十三號建物，溢繳以
    二十二點零四坪、每坪六十元計算之管理費，總計原告共不當得利三千五百二十
    六元，將此款項與被告尚未繳納之管理費抵銷，是被告應給付之金額應僅為一十
    二萬九千九百七十九元；又上訴人並未提供服務，亦即無人管理，依民法第二百
    六十四條之規定，被上訴人於上訴人為修繕、管理、維護前，得主張同時履行抗
    辯，拒絕給付管理費等語，資為抗辯。
  二上訴人主張被上訴人為園中天大樓社區住戶，為系爭六十三號建物（面積四十九
    點零四坪）及系爭二號地下層建物（面積一百一十八點八九坪）之區分所有權人
    ，於八十六年八月至八十七年十一月間，僅繳交系爭六十三號建物之部分管理費
    計二萬一千一百五十二元，同期間內並未繳交系爭二號地下層建物之管理費，另
    於八十八年一、二月間，均未繳交該二建物管理費之事實，業據提出管理費欠繳
    明細表、存證信函、建物登記謄本、園中天大樓社區區分所有權人名冊、被上訴
    人自八十六年八月起至八十七年三月止及八十七年九月之繳交管理費收據等件為
    證，堪信為真。而被上訴人對欠繳管理費之事實為自認，然對上訴人主張計收管
    理費之標準及短繳之數額有爭執，是本件之爭點在於上訴人應以何標準計收管理
    費為合理。
  三經查：
    (一)上訴人係於八十六年三月二十九日園中天大樓社區第三屆第一次區分所有權人
      會議後，向台北縣蘆洲市公所（當時仍為蘆洲鄉公所）報備成立，該次會議計
      做成三項決議，包括通過該社區管理委員會組織章程及住戶公約、選任管理委
      員、決議社區管理費之收繳以坪為計算單位，每月每坪五十元，依各住戶房屋
      所有權狀之坪數計算，有公寓大廈管理委員會（管理負責人）申請報備書、該
      次區分所有權人會議記錄、「園中天大樓社區」管理委員會組織章程、「園中
      天大樓社區」住戶公約、管理經費收繳辦法、園中天大樓社區地下停車場管理
      辦法、管理委員分工表等件在卷可稽。而依據前開會議記錄及蘆洲市公所以八
      十九年五月八日北縣蘆工字第八九一○八七五九號函檢送到院之卷宗，可知「
      園中天大樓社區」管理委員會組織章程、「園中天大樓社區」住戶公約、管理
      經費收繳辦法、園中天大樓社區地下停車場管理辦法四項規定，業經該次區分
      所有權人會議決議通過，共同構成該社區之規約。
    (二)關於該社區管理費之收繳，「園中天大樓社區」管理委員會組織章程第十四條
      規定：「管理費之收繳：以現住戶為繳費義務人，……費用收繳以坪為計算單
      位，依各住戶房屋所有權狀之坪數計算，有關收費辦法另行訂定公佈之。」，
      而依據此條文另行訂立之「管理經費收繳辦法」，對收費標準、日期、方式、
      積欠管理費之催繳等項目，均有明確規定，該辦法復於第九條明定：「本辦法
      經管理委員會決議通過後，公佈實施，修訂時亦同」，足認該社區成員已授權
      上訴人得視管理事務之實際狀況，決議變更管理費之收繳辦法。
    (三)上訴人依據前開規定，於八十六年八月一日第三屆管理委員會第一次會議決議
      自當月起調漲管理費之計收標準為每月每坪六十元，有會議記錄附卷足憑，此
      項調漲洵屬有據，上訴人以此標準向被上訴人催收短繳之管理費，於法並無不
      合，被上訴人辯稱應以每月每坪五十元之標準計算管理費云云，誠屬無據，要
      不足採。
    (四)按區分所有權人或住戶積欠應繳之公共基金或應分擔或其他應負擔之費用已逾
      二期或達相當金額，經定相當期間催告仍不給付者，管理負責人或管理委員會
      得訴請法院命其給付應繳之金額及遲延利息，公寓大廈管理條例第二十一條定
      有明文。被上訴人自八十四年七月三日起即為本件系爭六十三號建物之所有權
      人，自八十四年七月二十一日起則為本件系爭二號地下層建物之所有權人，有
      建物登記謄本可參，則上訴人請求被上訴人給付八十六年八月至八十七年十一
      月，及八十八年一、二月間之管理費，自屬有據。
      1.系爭六十三號建物面積為四十九點零四坪，自八十六年八月起，每月應收管
        理費二千九百四十二元（60×49.04＝2942.4）。 系爭二號地下層建物面積
        為一一八點八九坪，自八十六年八月起，每月應收管理費為七千一百三十三
        元（60×118.89＝7133.4）。
      2.上訴人請求給付管理費之期間計有十八個月，則被上訴人應繳交之管理費總
        額為十八萬一千三百五十元（2942＋7133＝00000  00000×18＝181350），
        扣除已繳交之二萬一千一百五十二元，被上訴人尚應給付管理費十六萬零一
        百九十八元（000000－00000＝160198）。
    (五)至上訴人提出同時履行抗辯一節，按因契約互負債務，於他方未為對待給付前
      ，固得拒絕自已之給付，惟若他方已為對待給付，或自己有先為給付之義務者
      ，即不得拒絕自己之給付，此觀之民法第二百六十四條第一項之規定自明。而
      依常理判斷，住戶本有先繳管理費之義務，管理委員會始得依所收得之管理費
      而為各項管理，是住戶自不得對管理委員會主張同時履行抗辯權而拒繳管理費
      ；況上訴人在向被上訴人請求給付管理費之期間內均有正常運作而履行其管理
      義務之事實，有上訴人提出之園中天大樓社區管理委員會致台北縣蘆洲市公所
      之八十八年三月三十日園閩管字第八八八０三三０號函影本一件為證，參之上
      開民法第二百六十四條第一項規定，被上訴人主張同時履行抗辯權而拒繳管理
      費，自屬無據。
  四綜上所述，上訴人起訴請求被上訴人給付一十六萬零一百九十八元，及自起訴狀
    繕本送達之翌日即八十八年九月十五日起至清償日止，按年息百分之五計算之利
    息，於法有據。原審就上開金額，僅准許其中十二萬九千九百七十九元，駁回其
    餘三萬零二百一十九元之請求，尚有未恰。上訴人請求就駁回部分予以廢棄改判
    ，為有理由，應予准許。
  五本件為簡易訴訟之二審裁判，上訴利益未逾一百萬元，依民事訴訟法第四百三十
    六條之二第一項規定，不得上訴最高法院，亦即，本判決於宣示時即告確定，而
    有執行力，自毋庸為假執行之宣告，併此說明。
  六本件判決基礎已臻明確，兩造其餘攻擊防禦方法核與判決結果無影響，毋庸一一
    論述，附此明。
據上論結，本件上訴為有理由，依民事訴訟法第四百三十六條之一第三項、第三百八
十五條第一項前段、第四百五十條、第七十八條，判決如主文。
中      華      民      國    八十九    年      六      月     三十     日
                                            民事第二庭審判長法官  丁蓓蓓
                                                            法官  吳光釗
                                                            法官  陳婷玉
右為正本係照原本作成
本件不得上訴。
中      華      民      國    八十九    年      六      月     三十     日
                                                      法院書記官  王  儀


司法院資訊處製作；財團法人民間司法改革基金會備份。
